【裁判字號】    92,簡上,4
【裁判日期】    920616
【裁判案由】    傷害
【裁判全文】
台灣雲林地方法院刑事判決                           九十二年度簡上字第四號
    上 訴 人
    即 被 告  壬○○
              乙○○
右上訴人因家庭暴力防治法之傷害案件，不服本院斗六簡易庭九十一年度六簡字第一
九八號中華民國九十一年十一月二十二日刑事簡易判決（聲請案號：台灣雲林地方法
院檢察署九十一年度偵字第二七四六號），提起上訴，本院管轄之第二審合議庭判決
如左：
    主  文
原判決關於壬○○、乙○○部分撤銷。
壬○○、乙○○共同傷害人之身體，壬○○處拘役參拾日，乙○○累犯，處有期徒刑
參月，如易科罰金均以參佰元折算壹日。
    事  實
一、乙○○曾因傷害案件，經法院判處有期徒刑五月，於民國（下同）七十九年九月
    十九日易科罰金執行完畢，又因竊佔案件，經法院判處有期徒刑一月，於八十三
    年十月八日執行完畢，又於八十八年間，因二件誣告案件，分別經法院判處有期
    徒刑四月、有期徒刑三月，定應執行刑有期徒刑五月，於九十年一月二十日執行
    完畢。
二、乙○○與甲○○係兄弟關係，平日相處不睦，而壬○○為乙○○、甲○○之舅舅
    ，丙○○○為甲○○之妻，四人為家庭暴力防治法第三條所定之家庭成員。其四
    人於九十一年五月八日八時三十分許，在雲林縣古坑鄉○○○段二０二之二三一
    地號土地上，因細故發生爭執，壬○○、乙○○竟互為犯意聯絡，基於共同傷害
    甲○○、丙○○○之犯意，而與甲○○、丙○○○互毆，丙○○○拉扯壬○○手
    臂，甲○○手持石頭打乙○○，乙○○拿石塊丟擲甲○○左小腿，並抓住丙○○○讓壬○○持竹棍揮打。致乙○○受有下顎部擦傷腫脹、右側顳部腫脹、右顴骨
    骨折、左前臂擦傷；壬○○受有左前臂皮下出血之傷害；甲○○受有左小腿瘀傷
    紅腫之傷害；丙○○○受有挫傷之傷害。
三、案經乙○○、壬○○提出告訴，及丙○○○為自己提出告訴，並以甲○○配偶之
    身分獨立告訴，訴請台灣雲林地方法院檢察署檢察官偵查後聲請簡易判決處刑。
    理  由
一、本案四位被告於提起上訴後，甲○○、丙○○○撤回上訴，在此先行說明。
二、被告乙○○、壬○○具狀上訴辯稱：(一)乙○○並沒有毆打甲○○，是甲○○拿石
    頭打傷乙○○右顴骨，然後跳入溪中跑掉，跳入溪中碰到石頭受傷，卻說是乙○○拿石頭丟傷。(二)丙○○○說壬○○用棍子打傷她，這是不可能的，因為壬○○
    已經是七十四歲的老人。(三)實際上是丙○○○在打壬○○時，乙○○遠遠地拿相
    機在拍照，乙○○要保護相機，距離丙○○○、壬○○很遠，不可能抓著丙○○○讓壬○○打她。
三、被告四人有上述血親、姻親關係，已經其四人供明，有各該訊問筆錄可證，其等
    為家庭暴力防治法第三條規定的家庭成員，可以認定。
四、於九十一年五月八日，上述四人受有上述體傷，有診斷證明書影本五件在卷可證
    （九十一年度他字第四二七號卷第二頁；九十一年度他字第四二八號卷第五、二
    四、二六、二九頁）。
五、乙○○、壬○○為何會受有上述傷害，衡情應是其二人所指「乙○○被甲○○持
    石頭打傷」「壬○○被丙○○○拉傷」的情節，而此部分之事實業經原審認定，
    甲○○、丙○○○亦已撤回上訴，不在本上訴審法院審查的範圍，在此一併說明
    。
六、至於甲○○、丙○○○為何會受有上述傷害，分述如下：
    (一)證人即到場處理之警員辛○○證稱「九十一年五月八日甲○○上午八點三十五
      分打電話向派出所報案，我們警員到現場約九點，我和另一位警員韓鑿耀去處
      理，我到現場時只有他們四人在場，沒有看到其他人在現場。」「到現場他們
      雙方已經分開。」「甲○○與他太太在豬舍，乙○○與他舅舅在溪邊，距離已
      有十公尺。」（本院卷第七四頁正面）表示警察到現場時，肢體衝突已經結束
      ，警察並未目擊肢體衝突的過程。
    (二)然而，辛○○又證稱「（法官問：到現場你有看到何人受傷？）證人辛○○答
      ：有看到甲○○的腳有扭到、臉部紅腫，丙○○○腹部、肘部有受傷瘀傷，壬○○二手臂‧‧‧」（本院卷第七四頁正面）可以判斷出丙○○○之後到醫院
      驗的傷，就是雙方衝突時造成的；而雖然辛○○只說甲○○的腳有扭到、臉部
      紅腫，惟其之後到醫院驗的傷卻是左小腿瘀傷、紅腫，並有照片佐證（九十一
      年度他字第四二八號卷第二四頁），該外傷性的瘀傷、紅腫應該不光是因為扭
      到所造成的。
    (三)被告乙○○、壬○○聲請傳喚的證人癸○○，只證述（本院卷第七六－七七頁
      ）：
        法官問
            你那天怎麼會在現場？
        證人癸○○答
            去做事。
        法官問：你怎麼會在現場？
        證人癸○○答
            我在山上做事，他們在山下。
        法官問
            距離多遠？
        證人癸○○答
            二百多公尺。
        法官問
            看得清楚、可以聽到聲音？
        證人癸○○答
            可以聽到聲音，但是看不清楚。
        法官問
            當時你聽到什麼？
        證人癸○○答
            記不起來，他們說很多。
        法官問
            是不是在對罵？
        證人癸○○答
            聽到聲音而已。
            他們在吵架我沒有靠過去。
        法官問
            所聽他們有口角、打架？
        證人癸○○答
            聽到乙○○拿照相機，一個拿石頭打他的太陽穴。
        法官問
            你是看到還是聽到？
        證人癸○○答
            我聽到他們兄弟二人的聲音。
        法官問
            你有聽到他拿照相機？
        證人癸○○答
            我沒有看到，只是聽到他們在喊。
        法官問
            拿石頭你是聽到何人說的？
        證人癸○○答
            我是聽到乙○○他說他拿照相機，我是有聽到他們在說誰打誰。
        （法官請檢察官詰問證人）
        檢察官問
            事情發生那天，你有無去問他們發生何事？
        證人癸○○答
            沒有。
        檢察官問
            他們有無來找你提起此事？
        證人癸○○答
            沒有。
        檢察官問
            你有無去問別人發生何事？
        證人癸○○答
            沒有，他們之前就常吵架。
        檢察官問
            你能確定何人打誰？
        證人癸○○答
            無法確定。
      亦即，這位證人沒有看到誰打誰，其證詞無助於澄清事實。
    (四)證人即被告乙○○之妻戊○○，證稱（本院卷第七九－八三頁）：
        法官問
            那天你看到什麼？
        證人戊○○答
            他載我到田裡，他說有點事要出去，我八點多就有聽到吵架的聲音。
        法官問
            聽到誰與誰吵架？
        證人戊○○答
            甲○○的太太追乙○○的舅舅吵架，當時我看到我先生拿照相機在照相
            ，因我怕，我不敢過去。
            我回去時有看到我先生臉部腫起來。
            當場還看到甲○○拿石頭打乙○○，甲○○跑到水溝裡面去，我先生回
            家我看到我先生有受傷。
        法官問
            當時看到他們爭吵距離有多遠？
        證人戊○○答
            大概從第二法庭到報告處那地方的遠。
        法官問
            約一、二十公尺？
        證人戊○○答
            對。
        法官問
            你看到打架你如何處理？
        證人戊○○答
            我不敢過去，我在那裡工作，沒多久我就回去。
        法官問
            你看到妳先生被別人打到臉、頭，你沒有想到要去報警，你繼續工作？
        證人戊○○答
            吵完後我在那裡工作一下，他跟他弟弟的關係常常鬧，我不知道如何處
            理他們的事情。
        （法官請檢察官詰問證人）
        ‧‧‧‧‧‧‧‧‧‧‧‧
        檢察官問
            剛才說甲○○拿石頭，妳先生拿什麼？
        證人戊○○答
            照相機。
        檢察官問
            還有什麼？
        證人戊○○答
            沒有。
        檢察官問
            有看到甲○○用那一手拿石頭？
        證人戊○○答
            沒注意。
        檢察官問
            你有看到他怎麼打妳先生？
        證人戊○○答
            他拿石頭打他頭部。
        檢察官問
            怎麼打，你有看到他做這動作？
        證人戊○○答
我先生去拿照相機，他就拿石頭打他。
        檢察官問
            你有看到誰拿棍子？
        證人戊○○答
            好像沒有什麼棍子。
        檢察官問
            你有看到甲○○打完妳先生後做什麼？
        證人戊○○答
            打完就跑了。
        檢察官問
            妳先生有無在後面追？
        證人戊○○答
            倒在地上很久才起來。
        檢察官問
            你有過去看他？
        證人戊○○答
            沒有，我很害怕。
        檢察官問
            你過多久回去？
        證人戊○○答
            一個多小時。
        檢察官問
            怎麼回去？
        證人戊○○答
            走路回去。
        檢察官問
            走路回去之前有無去看妳先生回去？
證人戊○○答
            他會回去，他們結束我就走了，他大概二、三分鐘就爬起來，我以為他
            沒有怎麼，他們兄弟常常這樣，我不想去管他們。
        （檢察官詰問完畢）
        法官問
            你離開現場時是什麼時候的事情？
        證人戊○○答
            大概十點左右。
        法官問
            你在現場除了四位被告之外還看到什麼人？
        證人戊○○答
            我沒有注意，只有看到他們在打架。
        法官問
            他們在那裡爭吵你沒有過去？
        證人戊○○答
            沒有，我很討厭他們這樣告來告去，我說打死最好，我有跟他說兄弟之
            間何必這樣。
      法官認為，基於左列理由，證人戊○○的供述並不可信：
      證人辛○○明確證稱他在大約九點左右到現場處理時，現場只有乙○○、壬○○、甲○○、丙○○○四人，沒有看到其他人，只有在大約五分鐘後，才
        有一位路過的村民丁○○過來關心等情（本院卷第七四頁），這一段供詞，
        與證人丁○○的供詞相符（本院卷第七八－七九頁）。如果說戊○○在距離
        現場約一、二十公尺的田裡工作，辛○○應該不致於看不到。
      自己的丈夫與小叔互毆，被打到「倒在地上很久才起來」，才一、二十公尺
        的距離，竟能連對方走了以後，也不過去看，而又繼續工作，在隔了一個多
        小時後才走回家，相當違反常理。
      事發後二、三十分鐘，二位警察與村民丁○○即已到場，二位警察到場時，
    雙方還在，自稱目擊事發經過，且看到甲○○打完乙○○後「打完就跑了」
        的戊○○，竟然在法官問她「妳在現場除了四位被告之外還看到什麼人？」
        時，答稱「我沒有注意，只有看到他們在打架。」
      照戊○○的說法，她的丈夫乙○○、舅舅壬○○均處於挨打的狀態，乙○○
        甚且被打到「倒在地上很久才起來。」甲○○則打完乙○○就跑了，之後他
        們就結束了。那麼，為什麼丙○○○、甲○○會有傷？
      再者，警員辛○○證稱「甲○○的太太說被乙○○的舅舅拿棍子打，乙○○
        說是對方拿棍子打他，我在現場有看到棍子。」（本院卷第七四頁背面），
        戊○○卻在檢察官問她「你有看到誰拿棍子？」的時候，說「好像沒有什麼
        棍子。」
      乙○○、壬○○在偵查中檢察官問了幾次，並未提到戊○○目擊；在一審時
        乙○○、壬○○合寫了一份答辯狀，乙○○幾日後又自己寫了一份答辯狀，
        也沒有提到戊○○目擊；到了二審，受命法官在九十二年四月七日行準備程
        序時，乙○○、壬○○只提到有癸○○目擊，到了九十二年四月八日，乙○○、壬○○又具狀說不只癸○○目擊，子○○也目擊；到了九十二年四月二
        十一日，乙○○、壬○○再具狀說不只癸○○、子○○目擊，戊○○也目擊
        ；到了九十二年四月二十八日，乙○○、壬○○再具狀說不只癸○○、子○○、戊○○目擊，己○○也目擊。這種隨著訴訟進程，目擊證人不斷增加的
        情形，令人不得不起疑。
      綜上所述，法官認為乙○○的妻子戊○○根本就是在說謊。
    (五)然而，甲○○、丙○○○的傷是怎麼來的呢？法官認為，在沒有其他人提出其
      他說法的情況下，甲○○、丙○○○指述的「乙○○拿石頭砸傷甲○○左腳」
      「乙○○抓著丙○○○，讓壬○○持竹棍打丙○○○」之情節，不違背常理，
      可以採信；何況，這一情節，有丙○○○提出的竹棍照片可以佐證（九十一年
      度他字第四二八號卷第二三頁），而警員辛○○也證稱在現場看到的就是這支
      竹棍（本院卷第七五頁）。
七、被告乙○○、壬○○二人，均觸犯刑法第二百七十七條第一項傷害人之身體罪。
    其二人有犯意聯絡、行為分擔，都是共同正犯。又其等以一個傷害行為，傷害甲○○、丙○○○二人，是一個行為觸犯數個罪名，所謂想像競合的犯罪，應該從
    情節較重的傷害丙○○○部分的傷害罪處罰。被告乙○○有上述前科，此有被告
    全國前案紀錄表一件可證，其於有期徒刑執行完畢後五年內再犯本件有期徒刑以
    上之罪，是累犯，應該依法加重其刑。原審據以判處被告即上訴人乙○○拘役四
    十日、判處被告即上訴人壬○○拘役三十日，如易科罰金均以三百元折算一日，
    固非無見。被告之上訴固無理由，惟原審未注意共犯、想像競合，即應由本院予
    以撤銷改判。法官審酌被告壬○○身為長輩，竟捲入晚輩的爭端，十分不該，惟
    事發後態度相當低調，法官認為處以拘役三十日為適當，至於被告乙○○未能與
    弟弟和睦相處，卻又在事發後堅持爭訟，教唆妻子到法庭作偽證，執意讓兄弟間
    紛擾不止，法官特意加重處刑，判處有期徒刑三月，期能喚醒當兄長的乙○○，
    要懂得退讓，以換取年邁雙親晚年的寧靜。並就其二人所處拘役、有期徒刑，定
    易科罰金之折算標準。而本件雖係被告乙○○上訴，但因原審判決未依共同正犯
    論擬，誤以單獨犯處斷，其法條之適用顯有不當，則法官予以撤銷改判，依刑事
    訴訟法第三百七十條但書規定，自得諭知較重於原審判決之刑（最高法院二十六
    年渝上字第四八號、二十九年上字第五三八０號、三十二年上字第九六九號判例
    參照），併此敘明。
八、被告壬○○經過合法傳喚，沒有正當理由不到庭，因此不待被告到庭陳述，就請
    檢察官單方陳述，由法官做出判決。
九、據上論斷，應依刑事訴訟法第四百五十五條之一第三項、第三百六十九條第一項
    前段、第三百七十條但書、第三百七十一條、第三百六十四條、第二百九十九條
    第一項前段，刑法第二百七十七條第一項、第二十八條、第五十五條、第四十七
    條、第四十一條第一項前段，罰金罰鍰提高標準條例第一條前段、第二條，判決
    如主文。
本案經檢察官庚○○到庭執行職務。
中      華      民      國      九十二  年      六      月      十六    日
                                      台灣雲林地方法院刑事第一庭
                                        審判長法  官  翁  慶  珍
                                              法  官  侯  廷  昌
                                              法  官  林  輝  煌
右正本證明與原本無異。
不得上訴。
                                              書記官  陳  美  華
中      華      民      國      九十二  年      六      月      十六    日
附錄本案論罪科刑法條全文：
中華民國刑法
第二百七十七條
  傷害人之身體或健康者，處三年以下有期徒刑、拘役或一千元以下罰金。
  犯前項之罪因而致人於死者，處無期徒刑或七年以上有期徒刑；致重傷者，處三年
  以上十年以下有期徒刑。
（本條文之罰金刑，應依罰金罰鍰提高標準條例之規定，提高為十倍）


司法院資訊處製作；財團法人民間司法改革基金會備份。
